【裁判字號】    90,上訴,156
【裁判日期】    891121
【裁判案由】    違反毒品危害防制條例
【裁判全文】
臺灣高等法院高雄分院刑事判決                      九十年度上訴字第一五六號
    上  訴  人  臺灣高雄地方法院檢察署檢察官
    被      告  甲○○
右上訴人因被告違反毒品危害防制條例案件，不服臺灣高雄地方法院八十九年度訴字
第一五四一號，中華民國八十九年十一月二十一日第一審判決（起訴案號：台灣高雄
地方法院檢察署八十九年度偵字第三八七七號；移送併辦：同署八十九年毒偵字第六
七０九號、八十九年度毒偵字第五五七二號、八十九年度毒偵字第四二四三號、八十
九年度毒偵字第七八一四號），提起上訴，本院判決如左：
    主  文
原判決撤銷。
甲○○連續施用第一級毒品，處有期徒刑捌月。又連續施用第二級毒品，處有期徒刑
肆月。應執行有期徒刑拾月。
    事  實
一、甲○○曾因施用第一級、第二級毒品案件，分別經依臺灣高雄地方法院以八十八
    年度毒聲字第七三四七號、八十九年毒聲字第一七九０號裁定送觀察、勒戒後，
    均認無繼續施用毒品之傾向，業經臺灣高雄地方法院檢察署檢察官，分別於八十
    八年十一月三日以八十八年度毒偵字第一三九一號及八十九年三月十四日以八十
    九年度毒偵字第一三四八號二次不起訴處分確定在案，詎其明知海洛因及安非他
    命業經公告列為毒品危害防制條例第二條第二項之第一級及第二級毒品，均不得
    非法持有、施用，竟猶不知悔改，仍基於施用第一級毒品海洛因之概括犯意，先
    後分別於八十九年五月三日下午四時至五時許、同年七月十二日下午二時許回溯
    四十八小時內之某時、同年八月一日下午五時許、同年九月二十七日下午三時回
    溯二十四小時之某時，均在高雄市鹽埕區○○○路二七四號住處，以將第一級毒
    品海洛因滲入香煙方式，非法施用海洛因。又另行基於施用第二級毒品安非他命
    之概括犯意，於八十九年五月三日下午四時至五時許及同年八月一日下午五時許
    ，在高雄市鹽埕區○○○路二七四號住處，以吸食器非法施用安非他命。嗣分別
    於八十九年五月三日下午六時三十分許、同年八十九年七月十二日下午一時三十
    分許、及同年八月一日下午九時許，為警請回協助調查而採尿送驗，查知上情，
    另於八十九年九月二十七日下午三時許，在高雄市鹽埕區○○○路二七四號，因
    案通緝遭警查獲，於警訊中所採之尿液，經送驗呈第一級毒品嗎啡陽性反應。嗣
    經送觀察、勒戒，認有繼續施用毒品傾向。
二、案經高雄市政府警察局、鼓山分局、鹽埕分局、左營分局、仁武分局報告台灣高
    雄地方法院檢察署檢察官偵查起訴及移送併辦。
    理  由
一、訊據被告甲○○對於右揭事實於原審及本院審理時均坦承不諱，又被告於八十九
    年五月三日下午六時三十分許、同年八十九年七月十二日下午一時三十分許、同
    年八月一日下午九時許、同年九月二十七日下午三時許，為警請回調查，經採尿
    分別送往高雄市政府衛生局、高雄市立凱旋醫院檢驗，分別呈現甲基安非他命及
    嗎啡陽性反應、嗎啡陽性反應、甲基安非他命及嗎啡陽性反應、嗎啡陽性反應，
    此分別有高雄市政府衛生局高衛試煙字第Ｇ─二０二五號煙毒尿液檢驗成績書、
    高雄市立凱旋醫院高市凱醫檢字第００六九八號煙毒尿液檢驗成績書、高雄市立
    凱旋醫院高市凱醫檢字第００七二八號煙毒尿液檢驗成績書、高雄縣政府衛生局
    煙檢字第二六六一號煙毒尿液檢驗成績書各一紙在卷可稽。被告於八十九年五月
    七日下午四時許，為警採尿送驗調查，經送往高雄市立凱旋醫院檢驗，雖亦有呈
    現甲基安非他命陽性反應，有高雄市立凱旋醫院高市凱醫檢字第００六二０號煙
    毒尿液檢驗成績書一紙在卷足憑，惟被告於原審供稱該次尿檢有安非他命反應，
    係八十九年五月三日下午四時至五時所施用，因其肝臟不好代謝較慢等語。經查
    ：安非他命經口服投與後約百分之七十於二十四小時內自尿中排出，約百分之九
    十於九十六小時內自尿中排出，由於目前國內尿液中安非他命之檢驗僅為鑑定其
    是否呈陽性反應，尚未定其含量，且安非他命成分之檢出與其投與方式、投與量
    、個人體質、採尿時間與檢測器之精密度等諸多因素有關，因此僅憑尿液中呈安
    非他命陽性反應，並無法確實推算吸食時間距採集時間之長短，惟依上述資料推
    斷，最長可能不會超過四日等情，此有行政院衛生署藥物食品檢驗局八十一年二
    月八日藥檢壹字第００一一五六號函示，是以，被告辯稱於八十九年五月七日
    下午四時許，為警採尿送驗，呈安非他命陽性反應，係於八十九年五月三日下午
    四時至五時許所施用，施用時點與採尿檢驗時點相隔並未逾於九十六小時，被告
    所稱係同一次施用第二級毒品所致，應非子虛。此外，海洛因施用入人體後水解
    還原成嗎啡，再循嗎啡之代謝方式排出體外，已據行政院衛生署藥物食品檢驗局
    （73）藥檢壹字第○三○二二一號函說明綦詳，另依醫學臨床實驗及根據英國藥
    學會出版Isolationand In dentifcatiov of Drugs一書第二九三頁載明，海洛
    因施用入人體後，在體內迅速水解成六-MonoacetyImorphine，再緩緩繼續水解
    成嗎啡，然後再循嗎啡之代謝方式排出，而同書第四三一－四三二頁並載有：嗎
    啡經注射入人體後，約百分之五十以上於八小時內自尿中排出；至二十四小時排
    出約百分之九十；但四十八小時仍微量可檢出等語。是以，被告所稱八十九年七
    月十二日下午一時三十分為警請回採尿前二日在住處，有施用第一級毒品之自白
    ，核與上開說明及高雄市立凱旋醫院高市凱醫檢字第００六九八號煙毒尿液檢驗
    成績書呈現嗎啡陽性反應相符，綜上所述，被告自白與事實相符，堪信為真實。
    又被告曾因施用第一級、第二級毒品案件，分別經依臺灣高雄地方法院以八十八
    年度毒聲字第七三四七號、八十九年毒聲字第一七九０號裁定送觀察、勒戒後，
    均認無繼續施用毒品之傾向，業經臺灣高雄地方法院檢察署檢察官迭於民國八十
    八年十一月三日以八十八年度毒偵字第一三九一號及八十九年三月十四日以八十
    九年度毒偵字第一三四八號二次不起訴處分確定在案，有上開不起訴處分書二紙
    在卷足憑。被告於五年內再犯前揭施用第一級毒品海洛因、第二級毒品安非他命
    之犯行，經送觀察勒戒後認有繼續施用毒品傾向，經原審法院以八十九年度毒聲
    字第四六八八號裁定令入戒治處所強制戒治，有該裁定書一紙附卷可稽。本件事
    證明確，被告犯行洵堪認定，應依法論科。
二、核被告所為，係犯毒品危害防制條例第十條第一項之施用第一級毒品罪及同條第
    二項之施用第二級毒品罪。被告先後分別多次非法施用第一級毒品海洛因及第二
    級毒品安非他命行為，時間緊接，反覆為之，所犯又分別係同一罪名之罪，顯各
    係基於概括犯意為之，均應各依連續犯規定論以一罪。其多次施用安非他命前之
    持有第二級毒品安非他命行為、多次施用海洛因前之持有第一級毒品海洛因行為
    ，本應分別以連續非法持有第二級毒品罪及連續非法持有第一級毒品罪論，惟持
    有後進而施用，其所侵害之法益均屬同一，則其持有之低度行為應為施用之高度
    行為所吸收，故不另論以同條例第十一條第一項非法持有第一級毒品罪及第二項
    非法持有第二級毒品罪。公訴人雖未就被告八十九年七月十二日下午二時許回溯
    四十八小時內之某時、同年八月一日下午五時許之施用第一級及第二級毒品之犯
    行、及移送本院併辦部份八十九年九月二十七日下午三時許之施用第一級毒品之
    犯行起訴，惟此部分與起訴部分有連續犯之裁判上一罪關係，已如前述，依審判
    不可分原則，本院自應一併審理。被告所犯施用第一級毒品罪及施用第二級毒品
    罪間，犯意各別，行為互殊，應予分論併罰。
三、原判決據以論處被告罪刑，固非無見，惟查：前揭被告於八十九年九月二十七日
    下午三時許前二十四小時內施用第一級毒品檢察官移送併案部分，與起訴部分有
    裁判上一罪關係，如前所述，原判決未及併案審理，容有未洽。檢察官執此上訴
    ，指摘原判決不當，為有理由，自應由本院將原判決撤銷改判。爰審酌被告犯罪
    動機、目的，無其他非行前科，多次吸用毒品，戕害身心，所生危害，犯後均能
    坦承吸食犯行，表示改過，態度良好等一切情狀，就其所犯上開兩罪分別量處如
    主文所示之刑，並定其應執行之刑。
據上論斷，應依刑事訴訟法第三百六十九條第一項前段、第三百六十四條、第二百九
十九條第一項前段，毒品危害防制條例第十條第一項、第二項、第二十條第三項，刑
法第十一條前段、第五十六條、第五十一條第五款，判決如主文。
本案經檢察官董明正到庭執行職務。
中      華      民      國    九十    年      二      月     二十七     日
                              臺灣高等法院高雄分院刑事第八庭
                                  審判長法官  郭雅美
                                        法官  張盛喜
                                        法官  莊飛宗
右正本證明與原本無異。
施用第一級毒品部分，如不服本判決，應於判決送達後十日內向本院提出上訴狀，其
未述理由者並應於提出上訴狀後十日內向本院補提理由書（應附繕本)。
施用第二級毒品部分不得上訴。
                                      書記官  張宗芳
中      華      民      國    九十    年      三      月        五      日
附錄：本判決論罪科刑法條全文
毒品危害防制條例第十條
施用第一級毒品者，處六月以上五年以下有期徒刑。
施用第二級毒品者，處三年以下有期徒刑。
                                                                     Ａ


司法院資訊處製作；財團法人民間司法改革基金會備份。
